【裁判字號】    97,上易,2653
【裁判日期】    971216
【裁判案由】    竊盜
【裁判全文】
臺灣高等法院刑事判決                97年度上易字第2653號
上  訴  人  臺灣基隆地方法院檢察署檢察官
被      告  甲○○
上列上訴人因被告竊盜案件，不服臺灣基隆地方法院97年度易字
第243號，中華民國97年5月21日第一審判決（起訴案號：臺灣基
隆地方法院檢察署97年度偵字第926號），提起上訴，本院判決
如下：
    主  文
原判決撤銷。
甲○○共同攜帶兇器竊盜，累犯，處有期徒刑肆月，如易科罰金
，以新臺幣壹仟元折算壹日。
    事  實
一、甲○○曾因詐欺案件，經台灣基隆地方法院於民國94年5月9
    日判處有期徒刑四月確定，於94年11月6日縮刑期滿執行完
    畢。詎猶不知悔改，因缺款花用，竟與簡健龍（業經原審判
    處有期徒刑四月確定）共同基於意圖為自己不法所有之犯意
    聯絡，於96年10月2日下午1時許，見基隆市○○○路125巷4
    1號乙○○所有無人居住之房屋大門未關亦未上鎖，即由簡
    健龍在外接應把風，甲○○則持客觀上足以對於人之生命、
    身體構成危險之一字及十字螺絲起子各一支，直接進入屋內
    二至四樓竊取鋁窗框架六個得手後逃逸，旋持往不知情之李
    秀桃經營之資源回收場變賣得款新臺幣（下同）一千二百元
    ，甲○○分得其中七百元，簡健龍則分得五百元而花用殆盡
    。嗣經警方清查李秀桃處變賣物品登記簿時發覺上情，因而
    循線查獲。
二、案經基隆市政府警察局第三分局報請臺灣基隆地方法院檢察
    署檢察官偵查起訴。
    理  由
一、被告甲○○經本院合法傳喚雖未到庭，惟其確有於上揭時地
    ，與簡健龍共同攜帶兇器竊取前開財物之犯行，業據被告於
    警詢、偵查及原審審理時坦承不諱（見偵查卷第4、5及34、
    35頁，原審卷第33、34頁），核與共同被告簡健龍於警詢及
    原審審理時供承之情節（見偵查卷第8頁及原審卷第85頁）
    ，以及證人李秀桃、被害人乙○○分別於警詢時所為證述互
    核相符（見偵查卷第10至12頁、第13至14頁），此外併有收
    受物品、舊貨、五金廢料或廢棄物登記表一紙附卷可稽（見
    偵查卷第15頁），足認被告上揭任意性自白核與事實相符，
    堪以採信。本件事證明確，被告犯行堪以認定，應依法論科
    。
二、
  (一)按刑法321條第1項第3款之攜帶兇器竊盜罪，係以行為人攜
    帶兇器為其加重要件，此所謂兇器，其種類並無限制，凡客
    觀上足以對人之生命、身體安全構成威脅，具有危險性之兇
    器均屬之，且祇須行竊時攜帶此種具危險性之兇器為已足，
    並不以攜帶之初有行兇之意圖為必要（最高法院79年台上字
    第5253號判例意旨參照），亦不以將該兇器自他地攜往行竊
    地為必要（最高法院62年台上字第2489號判例意旨參照），
    是不問該兇器係行為人自行攜往行竊現場，或在竊盜現場臨
    時持以行竊，均應論行為人以攜帶兇器竊盜罪。查一字及十
    字絲起子，均屬金屬材質，質地堅硬，倘持之朝人體揮戳，
    對人之生命、身體安全均足以構成威脅，屬具有危險性之兇
    器無訛。又刑法第321條第1項第2款所謂毀越門扇，其『越
    』指逾越而言，如係從門走入或開鎖啟門入室，均不得謂為
    逾越門扇（最高法院77年度台上字第1130號判決參照）。故
    被告自大門直接進入被害人之房屋內行竊，自不構成踰越或
    超越門扇。
  (二)核被告甲○○所為，係犯刑法第321條第1項第3款之攜帶兇
    器竊盜罪。被告與簡健龍間就該犯行，有犯意聯絡及行為分
    擔，應論以共同正犯。被告曾有事實欄所載之犯罪科刑及執
    行紀錄，有本院被告前案紀錄表一紙在卷可按，其於前案有
    期徒刑執行完畢後，五年內故意再犯本件有期徒刑以上之罪
    ，為累犯，應依刑法第47條第1項之規定加重其刑。又刑事
    審判旨在實現刑罰權之分配的正義，故法院對有罪被告之科
    刑，應符合罪刑相當之原則，使輕重得宜，罰當其罪，以契
    合社會之法律感情，此所以刑法第57條明定科刑時應審酌一
    切情狀，尤應注意該條所列10款事項以為科刑輕重之標準，
    並於同法第59條賦予法院以裁量權，如認「犯罪之情狀可憫
    恕者，得酌量減輕其刑」（95年7月1日修正刑法為「犯罪之
    情狀可憫恕，認科以最低度刑仍嫌過重者，得酌量減輕其刑
    」），復對連續犯之加重其刑，採相對主義，俾使法院就個
    案之量刑，能斟酌至當。而刑法第59條規定犯罪之情狀可憫
    恕者，得酌量減輕其刑，其所謂「犯罪之情狀」，與同法第
    57條規定科刑時應審酌之一切情狀，並非有截然不同之領域
    ，於裁判上酌減其刑時，應就犯罪一切情狀（包括第57條所
    列舉之10款事項），予以全盤考量，審酌其犯罪有無可憫恕
    之事由（即有無特殊之原因與環境，在客觀上足以引起一般
    同情，以及宣告法定低度刑，是否猶嫌過重等等），以為判
    斷。查被告本案係因家有幼小及長輩待養，且因失業亟需金
    錢而為本案犯行，被害人之建物係屬空屋無人居住，所生危
    害尚非甚鉅，且所竊得之財物價值不高，被告僅分得七百元
    ，犯後尚知坦承犯行，知所悔悟，應非竊盜犯罪集團可比，
    相較於加重竊盜罪之法定最輕本刑，有情輕法重失衡之情形
    ，可認有憫恕之事由，爰依刑法第59條減輕其刑。
三、原審據以對被告甲○○論罪科刑，固非無見。惟：(一)被告並
    不構成踰越或超越門扇竊盜罪，有如上述，原判決此部份法
    律見解，尚有可議。(二)攜帶兇器竊盜屬加重竊盜罪之一，其
    兇器足以對於人之生命、身體構成危險，惡性非輕，且被告
    有多項前科，亦曾因施用毒品送觀察勒戒，其家庭狀況雖有
    值得同情之處，但其竊盜所得是否全供養育家人之用，並非
    無疑，原審就此未加以調查審認逕行認定事實，亦有未洽，
    況被告於本件案發後九日即96年10月11日，又犯結夥三人以
    上攜帶兇器竊盜罪，經原審法院判處有期徒刑七月在案，有
    該案判決影本一件在卷可考，衡酌社會秩序之維護及被告之
    犯罪情節，實難認被告所犯情節輕微，顯可憫恕，依刑法第
    59 條減輕其刑仍嫌過重，原審因而為免刑之諭知，難謂允
    當。檢察官執此為由，提起上訴，指摘原判決不當，為有理
    由，且原判決復有前揭可議，應由本院將原判決撤銷改判。
    爰審酌被告有多項前科，素行非佳，因貪圖小利竊取他人財
    物，缺乏尊重他人財產之觀念，然其竊得財物不多，家庭狀
    況不佳，犯後尚知坦承犯行，知所悔悟，兼衡其品行、教育
    智識程度、動機、目的、所生危害等一切情狀，量處如主文
    所示之刑，並諭知易科罰金之折算標準。
四、被告經合法傳喚，無正當理由不到庭，爰不待其陳述逕行判
    決，附此指明。
據上論斷，應依刑事訴訟法第371條、第369條第1項前段、第364
條、第299條第1項前段，刑法第28條、第321條第1項第3款、第4
7條第1項、第41條第1項前段、第59條，判決如主文。
本案經檢察官田炳麟到庭執行職務
中    華    民    國    97    年    12    月    16    日
                  刑事第十庭審判長法  官  楊炳禎
                                  法  官  李春地
                                  法  官  朱光仁
以上正本證明與原本無異。
不得上訴。
                                  書記官  王宜玲
中    華    民    國    97    年    12    月    18    日
附錄：本案論罪科刑法條全文
中華民國刑法第321條
（加重竊盜罪）
犯竊盜罪而有左列情形之一者，處 6 月以上、 5 年以下有期徒
刑：
一、於夜間侵入住宅或有人居住之建築物、船艦或隱匿其內而犯
    之者。
二、毀越門扇、牆垣或其他安全設備而犯之者。
三、攜帶兇器而犯之者。
四、結夥三人以上而犯之者。
五、乘火災、水災或其他災害之際而犯之者。
六、在車站或埠頭而犯之者。
前項之未遂犯罰之。


司法院資訊處製作；財團法人民間司法改革基金會備份。
